臺灣臺南地方法院交通事件裁定　　　　　 96年度交聲字第6號
移送機關　　交通部公路總局嘉義區監理所臺南監理站
異議人即　　甲○○
受處分人
上列受處分人因違反道路交通管理處罰條例案件，對於交通部公
路總局嘉義區監理所台南監理站民國95年12月27日所為之裁決處
分（處分案號：嘉監南字第裁74-Z00000000號）聲明異議，本院
裁定如下：
    主  文
異議駁回。
    理  由
一、原處分意旨略以：異議人即受處分人甲○○（下稱異議人）
    於民國九十五年十一月二十四日十八時三十四分許，駕駛車
    牌號碼六Ｓ－八一八一號自小客車，於國道一號北上二百二
    十公里處，有行駛高速公路違規使用路肩、在高、快速公路
    變換車道前未使用方向燈之違規行為，經內政部警政署國道
    公路警察局第三警察隊警員當場舉發，原處分機關即交通部
    公路總局嘉義區監理所台南監理站依道路交通管理處罰條例
    （下稱處罰條例）第三十三條第一項第九款、第四十八條第
    一項第一款、第六十三條第一項規定，裁處異議人罰鍰新台
    幣（下同）五千二百元，並記違規點數二點等語。
二、本件異議意旨略以：異議人於上開時地、是駕車行駛於內側
    車道，並未有何違規行為，且該舉發警員並未提供相關佐證
    資料（如照片、攝錄影等）證明異議人違規，當時違規車輛
    應是他車，請求撤銷原處分。
三、按汽車行駛於高速公路、快速公路或設站管制之道路，不遵
    使用限制、禁止、行車管制及管理事項之管制規則，而違規
    使用路肩者，處汽車駕駛人三千元以上六千元以下罰鍰，並
    記違規點數一點；除處罰條例第三十三條第一、二項外，其
    他違反管制規定之行為，處汽車駕駛人六百元以上一千二百
    元以下罰鍰；處罰條例第三十三條第二、三、四項之行為，
    處罰條例有較重之處罰規定者，適用該規定；汽車駕駛人在
    變換車道前，未使用方向燈者，處汽車駕駛人六百元以上一
    千八百元以下之罰鍰，並記違規點數一點，處罰條例第三十
    三條第一項第九款、第三項、第五項、第四十八條第一項第
    一款、第六十三條第一項第一款分別定有明文。次按汽車在
    行駛途中，不得驟然或任意變換車道，如欲超越前車或變換
    車道時，應先顯示方向燈告知前後車輛，並保持安全距離及
    間隔，方得超越或變換車道，高速公路交通管制規則第十一
    條亦定有明文。
四、經查：
（一）異議人於上揭時地，有駕車於高速公路行駛路肩，且變換
      車道前未依規定使用方向燈之違規事實，有卷附內政部警
      政署國道公路警察局公警局交字第Ｚ00000000號
      舉發違反道路交通管理事件通知單可證。
（二）證人乙○○即舉發本件違規之員警於本院九十六年二月十
      三日調查時結證：「（本件是否你舉發，情形如何? 〈提
      示舉發單並告以要旨〉？）是我與同事一起告發的。當時
　    是因為我們北上，要趕到另外一個地方去處理事情，在異
      議人違規處所我們巡邏車跟在他的後面，我們目睹異議人
      把車子開到路肩，他從外側車道跑到路肩，超越外側車道
      的車輛後，他可能有看到我們巡邏車，所以就立刻從路肩
      穿越外側車道再到內側車道，所以我們攔停的時候他的車
      子已經在內側車道行駛。」、「（整個過程你是否都有目
      睹？）有的。」、「（異議人說你有可能看錯他車違規而
      攔到異議人的車？）不可能。」、「（異議人說車子很多
      ，不可能如你前述行駛？）車子是很多，但都是在行駛，
      所以異議人　從路肩切到內線，不是不可能。」、「異議
      人車子開到路肩的時候距離我們五、六十公尺，我們沒有
      看到車號，但是我們巡邏車靠近的時候，看到異議人車子
      從路肩開回來外側車道與內側車道的時候就有看到車號了
      ，我們就立刻攔車。」等語（見該日本院訊問筆錄），製
      單之員警乙○○依法執行勤務，與異議人毫無怨懟，衡情
      當無自陷偽證罪而構詞誣賴異議人之理，復查無積極證據
      足以證明證人上開證述係屬虛偽，且交通警察製單舉發違
      反道路交通管理處罰條例所列之違規事實，本質上為行政
      處分，係公務員基於職務上之權力，依法就特定之具體事
      件所為之具公法上效果之單方面行政行為，基於公務員為
      公法上行為具有公信力之原則，該行政行為當可被推定為
      真正，其據以依法處分之事實認定亦為正確無誤。本此公
      信原則，乃立法者賦予行政機關制定違反道路交通事件統
      一裁罰標準及處理細則，使執勤警員得當機處分以達其維
      護交通秩序、安全之行政目的。再按執行交通勤務警察依
      法律規定製單舉發違反道路交通管理處罰條例所列之違規
      事實，並由公路主管機關加以處罰，即係行政處分，受處
      分人不服公路主管機關所為之處罰，依道路交通管理處罰
      條例第八十七條之規定向管轄地方法院聲明異議，自屬行
      政救濟程序，其舉證責任分配，應採民事訴訟上舉證責任
      分配原則，八十七年十月二十八日修正公布之行政訴訟法
      第一百三十六條同揭此旨，而明文規定準用民事訴訟法第
      二百七十七條舉證責任分配之原則。是此，異議人雖以前
      情置辯惟未提出確實事證以供本院調查，是其所辯尚非可
      信，本院亦查無任何證據足資證明執勤員警有捏造事實違
      法取締之情事存在，則執勤警員本其維護交通秩序、安全
      職責所為之舉發，自應受到合法、正確之推定。
（三）再警方取締交通違規事件，其以照相、錄影方式取證者，
      固足為違規之證明，惟警員當場舉發者，舉發之員警本身
      之目睹、耳聞，亦為違規人違規之證明，非必所有之違規
      事件，均需有照相或錄影方足為違規之證據。況警察執行
      勤務，事項繁瑣，且違規情形一過即逝，並非長期存在，
      何能要求警察必備有照相、錄影取證？是本件縱無舉發照
      片、錄影為佐證，然異議人之違規行為既經本件製單之員
      警乙○○於本院調查時結證在卷，且其所述內容並無何矛
      盾或違背經驗法則之處，自得為本院判斷之依據。
五、綜上所述，異議人駕駛其所有之自小客車，於前述時、地，
    有於高速公路行駛路肩，且變換車道前未依規定使用方向燈
    之違規事實，既可認定，則原處分機關依處罰條例第三十三
    條第一項第九款、第四十八條第一項第一款、第六十三條第
    一項第一款並參酌違反道路交通管理事件統一裁罰基準表之
    規定，裁處異議人罰鍰五千二百元，並記違規點數二點，核
    無不當，本件異議為無理由，應予駁回。
六、據上論結，應依道路交通管理處罰條例第八十七條第二項、
    道路交通案件處理辦法第十九條，裁定如主文。
中　　華　　民　　國　　96　　年　　5　　月　　16　　日
                  交通法庭法　官　鍾邦久
以上正本證明與原本無異。
如不服本裁定應於送達後5日內向本院提出抗告狀（應附繕本）
。
 　　                     書記官　陳慧玲
中　　華　　民　　國　　96　　年　　5　　月　　16　　日
